最高法院刑事判決　　　　　　九十四年度台上字第七二二三號
　　上　訴　人　乙○○
　　　　　　　　　　　　在押.
　　　　　　　　甲○○
　　　　　　　　　　　　號4樓.
　　　　　　　　　　　　在押.
上列上訴人等因違反毒品危害防制條例等罪案件，不服台灣高等
法院中華民國九十四年九月八日第二審更審判決（九十三年度重
上更(五)字第一八○號，起訴案號：台灣板橋地方法院檢察署八十
八年度偵字第二○○二七、二○○二九號；九十四年度上更(一)字
第一六七號，起訴案號：台灣板橋地方法院檢察署八十八年度偵
字第一八○一五號。二案經原審合併判決），提起上訴，本院判
決如下：
    主  文
原判決關於乙○○、甲○○部分（甲○○上列八十八年度偵字第
二○○二七、二○○二九號被訴販賣安非他命與昌仔、大成、龍
仔、春仔、阿輝判決無罪部分及八十八年度偵字第二○○二七、
二○○二九號被訴販賣安非他命與龍飛、春山、大胖、彭玲玲判
決不受理部分除外）均撤銷，發回台灣高等法院。
    理  由
本件原判決撤銷第一審八十八年度訴字第一八五九號上訴人甲○
○違反毒品危害防制條例案件（起訴案號：台灣板橋地方法院檢
察署八十八年度偵字第一八○一五號，下稱甲案）諭知甲○○無
罪之判決，改判論處甲○○共同連續販賣第二級毒品罪刑；並撤
銷第一審八十八年度訴字第一九一二號上訴人乙○○、甲○○違
反毒品危害防制條例案件（起訴案號：台灣板橋地方法院檢察署
八十八年度偵字第二○○二七、二○○二九號，下稱乙案）之科
刑判決，改判依想像競合犯從一重論處乙○○、甲○○共同連續
販賣第一級毒品罪刑（均處無期徒刑，褫奪公權終身），另論處
乙○○共同連續販賣第二級毒品罪刑。固非無見。
惟查：一、刑事訴訟法第一百五十六條第二項規定：被告或共犯
之自白，不得作為有罪判決之唯一證據，仍應調查其他必要之證
據，以察其是否與事實相符。其立法旨意乃在防範被告或共犯自
白之虛擬致與真實不符，故對自白在證據上之價值加以限制，明
定須藉補強證據以擔保其真實性。而所謂補強證據，則指除該自
白或不利於己之陳述本身之外，其他足以證明自白之犯罪事實確
具有相當程度真實性之證據而言，雖所補強者，非以事實之全部
為必要，但亦須因補強證據與自白之相互利用，足使犯罪事實獲
得確信者，始足當之。又刑事訴訟法上所謂認定犯罪事實之證據
，係指足以證明被告確有犯罪行為之積極證據而言，該項證據必
須適合於被告犯罪事實之認定，始得採為斷罪之依據。原判決事
實欄第二項（按即甲案檢察官起訴書記載甲○○與「大包」共同
販賣安非他命之事實）記載甲○○與乙○○（綽號大包）共同基
於意圖營利之概括犯意聯絡，連續自民國八十八年七月中旬起，
在台北縣、市等處，販賣第二級毒品安非他命予不特定之施用安
非他命者五次，均先由施用安非他命者與乙○○聯繫交易之時、
地及價錢，再由甲○○負責送貨收款，於收得貨款後，乙○○則
提供少許第一級毒品海洛因予甲○○施用，嗣因蔡竹林施用毒品
案為警查獲，供出毒品來源，並打乙○○之聯絡電話，甲○○依
乙○○囑咐前去約定地點交付安非他命及收取貨款時，為警查獲
而未遂等情，乃認甲○○、乙○○此部分均犯（修正後）毒品危
害防制條例第四條第二項販賣第二級毒品及同條第六項、第二項
之未遂罪（並依連續犯以一罪論）；依其理由之論斷，係以該部
分事實業據甲○○於警詢及偵查中之自白，蔡竹林之供述，證人
即警員陳安隆於第一審證述警方由蔡竹林以電話聯絡販毒者佯為
向其購買第二級毒品，而查獲甲○○持毒品前來交易未遂之情形
，暨當場查扣之第二級毒品五包等，為其認定之依據。然上述證
據資料，除甲○○之自白外，其餘陳安隆係為關於查獲甲○○販
賣第二級毒品未遂部分之證供，蔡竹林於警詢及偵審中則係供稱
其前係向綽號「大包」者購買毒品海洛因及安非他命施用，查獲
前未見過甲○○云云（見本案第一八○一五號偵查卷第三、四、
二四、二五頁，第一審卷第四四、四五頁），及甲○○販賣第二
級毒品未遂為警查獲之該扣案毒品，如何均與原判決上開所認定
甲○○、乙○○共同連續「販賣第二級毒品安非他命予不特定之
施用安非他命者五次」之待證事項，有必要之關聯，而適合為證
明甲○○上述自白係與事實相符之補強，原判決並未詳加說明論
敘，自難謂無理由不備之違誤。二、原判決事實欄第一項（按即
乙案事實）認定甲○○、乙○○二人與周永順（販賣第二級毒品
部分業經判刑確定，販賣第一級毒品部分未經起訴）共同連續為
如原判決附表（下稱附表）一、二所示之販賣第一級毒品海洛因
及第二級毒品安非他命犯行，上訴人等所為，其販賣海洛因部分
係成立（修正後）毒品危害防制條例第四條第一項之販賣第一級
毒品罪，另販賣安非他命部分（包括甲案事實）則犯同條第二項
及第六項、第二項之販賣第二級毒品既遂、未遂罪；其中附表二
編號四、二十三、二十四、四十一、四十四、六十四、六十六、
七十四、九十九、一一三部分，係以一交付行為同時觸犯同條例
第四條第一項之販賣第一級毒品罪及同條第二項之販賣第二級毒
品罪，依想像競合犯從一重之販賣第一級毒品罪處斷；上訴人等
與共犯周永順間，就上開乙案之事實，及上訴人二人間，就上開
甲案事實，各有犯意聯絡及行為分擔，均為共同正犯。其等先後
多次販賣第一級毒品、第二級毒品既遂及未遂犯行，依連續犯分
別以一既遂罪論；上訴人等所犯販賣第一級毒品及販賣第二級毒
品二罪間，犯意各別，犯罪構成要件不同，應分論併罰各等情。
而依附表二所載，其毒品買方欄有記載「坤」（即編號十六、十
九、三十四、四十六、六十二、七十七、九十一、九十八、一○
二、一○六購買海洛因）及「大仔」（編號一○三購買海洛因）
者，原判決並認定扣案帳單上之「坤」，即為甲○○購買毒品海
洛因之記載，另「大」或「大仔」為乙○○（見原判決第八、二
四頁）；準此，甲○○、乙○○既分別為各該次第一級毒品交易
之買受人，於買賣雙方之對立關係而言，論理上自無從復為各該
次毒品交易之販賣人，原判決就各該部分，仍認定甲○○亦與周
永順、乙○○，及乙○○與甲○○、周永順，均為販賣第一級毒
品之共同正犯，自嫌理由矛盾。又原判決認定上訴人等先後多次
販賣第二級毒品既遂及未遂犯行，時間緊接，所犯為構成要件相
同之罪名，係基於概括之犯意反覆為之，為連續犯應論以一既遂
罪；其對於附表二編號四、二十三、二十四、四十一、四十四、
六十四、六十六、七十四、九十九、一一三所示同時販賣第一級
毒品及第二級毒品之其中販賣第二級毒品部分，如何與其餘販賣
第二級毒品犯行部分依連續犯以一罪論，復與販賣第一級毒品部
分為想像競合犯關係而從一重處斷，並未予以論敘明白，認事用
法亦難認允洽。以上或為上訴意旨所指摘，或為本院得依職權調
查之事項，應認原判決仍有撤銷發回更審之原因。原判決關於不
另諭知上訴人乙○○無罪部分，既經檢察官起訴書指明與前開論
罪部分有裁判上一罪關係，依審判不可分原則，應一併撤銷發回
；又甲○○第三審上訴狀雖稱其不服原審九十三年度重上更(五)字
第一八○號、九十四年度上更(一)字第一六七號刑事判決提起上訴
等語，但依其上訴理由記載均係對原判決關於其有罪部分而為指
摘，顯非就原判決關於諭知其無罪及公訴不受理部分併為上訴之
意，均附予說明。
據上論結，應依刑事訴訟法第三百九十七條、第四百零一條，判
決如主文。
中　　華　　民　　國　九十四　年　 十二 　月　二十二　日
                      最高法院刑事第七庭
                          審判長法官  呂　潮　澤
                                法官  吳　昆　仁
                                法官  孫　增　同
                                法官  趙　文　淵
                                法官  吳　　　燦
      本件正本證明與原本無異
                                      書  記  官
中　　華　　民　　國　九十四　年　 十二 　月　二十七　日
                                                      Ｑ
